臺灣高等法院民事判決
111年度上易字第692號
上  訴  人  林芷瑄  
被 上訴 人  陳秋桂  
上列當事人間請求侵權行為損害賠償事件，上訴人對於中華民國
110年12月8日臺灣臺北地方法院109年度訴字第7489號第一審判
決提起上訴，本院於111年8月23日言詞辯論終結，判決如下：
    主      文
上訴駁回。
第二審訴訟費用由上訴人負擔。
    事實及理由
一、被上訴人主張：伊從事房屋仲介工作，上訴人因認其配偶呂
    思源與伊有婚外情之性行為，竟在伊於591房屋交易網站（
    網址：591.com.tw）所設立可供不特定多數人瀏覽之「陳秋
    桂的網路店舖」首頁（下稱系爭網頁），陸續於民國108年5
    月22日凌晨0時23分53秒、29分0秒、30分37秒、32分28秒化
    名「呂先生」留言：「請問為什麼跟你說要房子的男人你可
    以要跟他上床呢？」、「請問要找你看房子的人為什麼你可
    以直接跟他上床呢？你是以條件交換嗎？」、「請問看房子
    有包含你之前答應的可以先上床再談嗎」、「你說我要買房
    子可以，要優先滿足你的需求，可是我老婆說不准耶怎麼辦
    呢」等文字訊息（下合稱系爭言論），足以貶抑伊之社會上
    名譽評價，爰依民法第184條第1項前段、第195條第1項規定
    ，請求上訴人賠償伊新臺幣（下同）100萬元（含108、109
    年度房屋仲介收入減少50萬元及精神慰撫金50萬元）等語。
    於原審聲明：上訴人應給付被上訴人100萬元，及自刑事附
    帶民事訴訟起訴狀繕本送達翌日起至清償日止，按週年利率
    5%計算之利息。【原審判決上訴人應給付被上訴人精神慰撫
    金10萬元，及自刑事附帶民事訴訟起訴狀繕本送達翌日即10
    9年8月11日起至清償日止，按週年利率5%計算之利息；並就
    判命上訴人給付部分，分別諭知准、免假執行之宣告；另駁
    回被上訴人其餘之訴及假執行之聲請。上訴人就其不利部分
    不服提起上訴，被上訴人就其敗訴部分雖曾具狀提起上訴（
    見原審卷第463至497頁），惟未遵期補繳上訴裁判費，業經
    原審裁定駁回其上訴確定（見原審卷第511頁），該部分非
    屬本院審理範圍，茲不贅述】。並於本院答辯聲明：上訴駁
    回。     
二、上訴人則以：被上訴人曾傳送與伊配偶呂思源間曖昧LINE對
    話記錄之截圖及諸多挑釁簡訊予伊，事後並封鎖伊，致伊罹
    患重度憂鬱症，伊在無法找到被上訴人為反駁之狀況下，始
    一時情緒失控為系爭言論；伊斯時認為系爭言論僅有身為版
    主之被上訴人得以觀看知悉，伊之目的在於與被上訴人取得
    聯繫，並無公諸於眾之意圖，且被上訴人確有侵害伊配偶權
    之事實，業經法院判決確定，系爭言論係屬真實及伊捍衛配
    偶權所為之自衛、自辯行為，欠缺不法性。而被上訴人未能
    提出任何醫師診斷證明，難認其精神受有損害，且被上訴人
    於事發時並非擔任上市公司之董事或監察人，顯係藉此抬高
    身分以增加賠償金額；伊名下無資產，並因與被上訴人間之
    紛爭導致精神狀況不佳、收入銳減，伊尚須扶養2名未成年
    子女，原審判命伊須賠償被上訴人精神慰撫金10萬元實屬過
    高，應予酌減等語，資為抗辯。並於本院上訴聲明：㈠原判
    決不利於上訴人部分廢棄；㈡上開廢棄部分，被上訴人在第
    一審之訴及假執行之聲請均駁回。
三、查上訴人因於上揭時間在系爭網頁發布系爭言論，前經被上
    訴人提出妨害名譽之刑事告訴，經臺灣臺北地方檢察署檢察
    官提起公訴，復經原審法院以109年度審易字第331號刑事判
    決認定「上訴人犯加重誹謗罪，處拘役35日，如易科罰金，
    以1,000元折算1日」，檢察官及上訴人均不服提起上訴，經
    本院以109年度上易字第2003號刑事判決駁回渠等上訴，全
    案並告確定等情（下合稱另案刑事案件），有系爭網頁截圖
    、刑事偵查筆錄、通聯調閱查詢單、IP查詢結果、歷審刑事
    判決等件影本在卷可稽（見原審卷第87至109、15至22、149
    至155頁），並經原審調閱另案刑事案件偵審卷證查核無誤
    ，堪信屬實。
四、得心證之理由：
　㈠按因故意或過失，不法侵害他人之權利者，負損害賠償責任
    民法第184條第1項前段定有明文。經查：
　⒈上訴人不爭執伊確有於上開時間在系爭網頁發布系爭言論之
    事實（見原審卷第144頁），而系爭言論之發布已處於不特
    定第三人可得以共見共聞之情境（數字科技股份有限公司於
    另案刑事案件係函覆表示系爭網頁之留言於5至10分鐘進行
    緩存後即為公開，見該案一審卷第205頁），致閱覽之人對
    於被上訴人之品德產生以發生性關係換取不動產仲介成交機
    會之負面印象，依一般社會通念，顯足以貶損被上訴人之社
    會上人格評價，核已構成對於被上訴人名譽權之侵害。
　⒉上訴人雖辯稱被上訴人與伊配偶呂思源間確有婚外情之性關
    係，且曾多次傳送挑釁簡訊騷擾伊後封鎖伊，伊所為系爭言
    論乃屬事實，且係因自衛、自辯之故，應欠缺違法性等情。
    惟查：
　⑴一般私人「僅涉及私德而與公共利益無關」之私生活事實，
    如任意以大眾傳播方式予以揭露，強令被害人將私領域與公
    益無關事務廣泛公諸於世，加以泛道德式之批評，或無謂之
    嘲諷，於被害人之名譽、隱私皆屬有損，自難謂其無不法性
    。查上訴人固曾主張被上訴人與伊配偶呂思源間互稱老公老
    婆，並於對話中論及呂思源與上訴人離婚後之生活規劃，更
    多次發生性關係，侵害伊配偶權等情，業經本院109年度上
    易字第1238號民事判決認定被上訴人與呂思源間之對話內容
    宛如伴侶或類似男女朋友間之交往行為，而非僅止於普通異
    性朋友，已逾越男女間之正常社交範疇，惟依該案卷內事證
    ，尚不足以證明渠2人間有上訴人所指稱於108年2月11日、1
    3日、14日、19日在被上訴人住處數度發生性行為之事實，
    因而判命被上訴人應賠償上訴人精神慰撫金10萬元本息，全
    案並告確定（見本院卷第55至63頁）；然上情純係兩造與呂
    思源間婚姻、感情所引發之私人爭議，與社會上公共利益及
    民眾福祉無涉，且兩造及呂思源亦均非具有社會知名度之公
    眾人物，上訴人所為系爭言論核屬以「上床、滿足需求、我
    老婆說不准」等字句，影射被上訴人與有婚姻關係之男性發
    生性關係等私德之事，無助於社會多數人利益之增進，亦與
    公共利益相關之言論自由並無關聯，無論是否與事實相符，
    或是否有相當憑據可認其所述為事實，均不得執此阻卻上開
    侵權行為之違法性。
　⑵又所謂「自衛」、「自辯」，係指出於防衛自己權益或為自
    己辯白之意，衡情自應述及所涉之事實或境況遭遇，並就此
    陳述加以辯駁之意見。然上訴人係以化名「呂先生」之匿名
    方式（見原審卷第181頁），以系爭言論指摘被上訴人與看
    屋、購屋者之間為性行為之對價交換，顯然未就何事實或境
    況遭遇為辯駁或自我澄清，難認係屬自衛、自辯之情形；且
    上訴人縱因懷疑其配偶呂思源與被上訴人間有性行為或其他
    越矩之交誼行為，或因被上訴人傳送截圖、簡訊之聯絡行為
    而有感到遭騷擾、冒犯之處，仍應依正當之法律程序尋求解
    決方式及回復權益，自無從以捍衛配偶權、被封鎖無法與被
    上訴人對話為由，排除其發布系爭言論之違法性。
　⒊準此，上訴人發布系爭言論致被上訴人之社會評價產生負面
    觀感，自屬不法侵害被上訴人之名譽權。至於上訴人爭執被
    上訴人與呂思源間確有婚外情及性行為，伊方為真正受害者
    乙節，因被上訴人是否成立侵害配偶權之侵權行為，核與本
    件上訴人發布系爭言論之行為係屬二事，尚不得據此而為有
    利於上訴人之認定，是上訴人此部分所辯，洵屬無據，不能
    採信。 　　　
　㈡次按不法侵害他人之名譽，被害人雖非財產上之損害，亦得
    請求賠償相當之金額，民法第195條第1項前段亦有明定。法
    院對於精神慰撫金之量定，應斟酌實際加害情形、所造成之
    影響、被害人痛苦之程度、兩造之身分地位、經濟情形及其
    他各種狀況，以核定相當之數額。經查：
　⒈被上訴人遭上訴人公然以系爭言論貶損其社會人格評價，精
    神上自受有相當程度之痛苦，且此種因名譽權受侵害而伴隨
    精神上痛楚、悲傷和焦慮感覺所為之慰撫金賠償，乃法律所
    特別規定，不以被害人實際有至醫療院所進行精神方面診療
    為必要，是被上訴人依前開規定，請求上訴人賠償其非財產
    上之損害，自屬有理。
　⒉爰審酌被上訴人係高職畢業（見原審卷第162頁），事發時係
    擔任房屋仲介工作，名下有房地各1筆（見原審限制閱覽卷
    ）；上訴人為高職畢業，從事保險業，現有2名未成年子女
    （見原審卷第144頁），名下無資產（見原審限制閱覽卷）
    ；並兼衡兩造之身分、地位、經濟狀況（被上訴人育有2名
    未成年子女）、本件侵權行為發生之經過（上訴人因不滿被
    上訴人與其配偶呂思源涉有婚外情或逾越男女正常社交範疇
    行為，而在系爭網頁公開發布4次留言）、被上訴人所受身
    心傷害程度及痛苦（系爭網頁乃被上訴人為執行房屋仲介業
    務，而在591網站註冊付費刊登廣告之網頁，系爭言論將使
    不特定人士閱覽後，產生被上訴人係以性關係換取仲介成交
    機會之負面印象，對於其社會評價難認影響輕微）、上訴人
    所為係屬故意侵權行為態樣，及事後態度等一切情狀，堪認
    被上訴人請求上訴人賠償非財產上損害應各以25,000元（上
    訴人共留言4次）、合計10萬元（計算式：25,000元×4)為適
    當，逾此範圍之請求，即屬過高，應予駁回。至於上訴人雖
    辯稱被上訴人於原審陳稱曾任職上市公司董監事一事乃自抬
    身價，企圖提高賠償金額等情，然本院衡酌慰撫金之多寡，
    除斟酌兩造之身分財產狀況外，尚須斟酌加害程度及影響等
    綜合因素，而依本件加害程度及影響等一切情狀，仍應認以
    上開金額為適當，是上訴人主張原審判決伊應賠償被上訴人
    10萬元、金額過高云云，為不可採。
五、綜上所陳，被上訴人依民法侵權行為之法律關係，請求上訴
    人給付10萬元，及自起訴狀繕本送達翌日即109年8月11日（
    見原審附民卷第5頁）起至清償日止，按週年利率5%計算之
    利息，自屬正當，應予准許。從而原審就此為上訴人敗訴之
    判決，於法並無不合，上訴意旨指摘原判決此部分不當，求
    予廢棄改判，為無理由，應駁回上訴。
六、本件事證已臻明確，兩造其餘之攻擊或防禦方法及所用之證
    據，經本院斟酌後，認為均不足以影響本判決之結果，爰不
    逐一論列，附此敘明。
七、據上論結，本件上訴為無理由，依民事訴訟法第449條第1項
    、第78條，判決如主文。
中　　華　　民　　國　　111 　年　　9 　　月　　6 　　日
                  民事第十四庭  
                        審判長法  官  周群翔
                              法  官  陳雯珊
                              法  官  周珮琦
正本係照原本作成。
不得上訴。
中　　華　　民　　國　　111 　年　　9 　　月　　6 　　日
                              書記官  強梅芳